臺灣高等法院高雄分院刑事判決　　　　100年度上易字第331號
上　訴　人
即　被　告　許順榮
上列上訴人因竊盜案件，不服臺灣高雄地方法院99年度審易字第
5189號中華民國100 年2 月25日第一審判決（起訴案號：臺灣高
雄地方法院檢察署99年度偵字第34590 號），提起上訴，本院判
決如下：
     主  文
上訴駁回。
     理  由
一、按不服地方法院之第一審判決而上訴者，須提出上訴書狀，
    並應敘述具體理由，上訴書狀未敘述上訴理由者，應於上訴
    期間屆滿後20日內補提理由書於原審法院。逾期未補提者，
    原審法院應定期間先命補正。但上訴書狀已敘述理由，惟所
    敘述者非屬具體理由，則屬不符上訴之法定程式，由第二審
    法院以其上訴不合法律上程式，判決駁回，不生定期命補正
    之問題，刑事訴訟法第350 條第1 項、第361 條、第362 條
    、第367 條定有明文。
二、按上開所稱具體理由，係指須就不服之判決為具體之指摘而
    言，如僅泛稱原判決認事用法不當或採證違法、判決不公等
    ，均非具體理由（法院辦理刑事訴訟案件應行注意事項第16
    2 點參照）；復按「所謂具體理由，必係依據卷內既有訴訟
    資料或提出新事證，指摘或表明第一審判決有何採證認事、
    用法或量刑等足以影響判決本旨之不當或違法，而構成應予
    撤銷之具體事由，始克當之（例如：依憑證據法則具體指出
    所採證據何以不具證據能力，或依憑卷證資料，明確指出所
    為證據證明力之判斷如何違背經驗、論理法則）；倘僅泛言
    原判決認定事實錯誤、違背法令、量刑失之過重或輕縱，而
    未依上揭意旨指出具體事由，或形式上雖已指出具體事由，
    然該事由縱使屬實，亦不足以認為原判決有何不當或違法者
    （例如：對不具有調查必要性之證據，法院未依聲請調查亦
    未說明理由，或援用證據不當，但除去該證據仍應為同一事
    實之認定），皆難謂係具體理由，俾與第二審上訴制度旨在
    請求第二審法院撤銷、變更第一審不當或違法之判決，以實
    現個案救濟之立法目的相契合，並節制濫行上訴」（最高法
    院97年度台上字第892 號判決意旨參照）。又所謂「具體理
    由」，須依據卷內既有訴訟資料或提出新事實、新證據為具
    體指摘，指出原判決有不當或違法之處。且所敘述第一審判
    決之不當或違法必須實際上存在，倘若其所指摘之理由，與
    原判決或卷內之訴訟資料不相適合，或所稱原判決之不當或
    違法，根本不存在，即不符合具體理由之形式要件（最高法
    院76年台上字第5771號判例、71年度第3 次刑事庭會議決議
    參照）。是如上訴理由書狀並未依據卷內訴訟資料，具體指
    摘原判決認事用法有何違法或不當之情形，即屬上訴未敘述
    具體理由。
三、本件上訴人即被告許順榮（下稱被告）經原審論以竊盜罪，
    判處有期徒刑8 月，扣案之鐵鋸1 支沒收後，於民國100 年
    3 月14日具狀提起上訴，其上訴理由狀記載：「被告見地上
    有遭颱風吹落之電纜線，誤以為「撿拾廢棄物」為法之所許
    ，遂因一時貪念，而據為己有，不知此舉係犯竊盜罪，按刑
    法第16條規定：不得因不知法律而免除刑事責任，但按其情
    節得減輕其刑，被告為原住民，又為莫拉克風災之受災戶，
    本案量刑過重，應酌減其刑」云云。經查：
（一）本案被竊之電纜線係置放在原配線管內，待當地道路整修
      通車後，所有人台灣電力股份有限公司將接續使用之，並
      非棄置不再使用等情，有證人李茂儀警詢筆錄、現場照片
      可證（見警卷第11、22-26 頁），由現場照片觀之，本案
      被竊之電纜線係置放在原配線管內，並有水管、水泥包覆
      ，顯非遭颱風吹落地上，而遭棄置不用，故自外觀上觀之
      ，即可明確知悉所有人並無拋棄該物所有權之意思，至為
      明確。
（二）被告於原審中，多次承認檢察官起訴之犯罪事實（見原審
      卷第17頁），其除對法院為認罪之意思表示外，尚於原審
      辯論終結後之次日，自行具狀再度陳稱：「被告已坦承犯
      行不諱，深知悔悟，犯後態度堪稱良好…，請鈞長從輕量
      刑」等語，有被告100 年2 月16日刑事答辯狀可證在卷（
      見原審卷第26頁），足認其於原審中之自白，當與事實相
      符。其嗣後翻異前詞，對原判決提起上訴，主張自行「撿
      拾廢棄物」為法之所許云云，顯係空言辯稱之詞，為其個
      人意見，不足採信。
（三）又按刑事審判旨在實現刑罰權之分配的正義，故法院對有
      罪被告之科刑，應符合罪刑相當之原則，使輕重得宜，罰
      當其罪，以契合社會之法律感情，此所以刑法第57條明定
      科刑時應審酌一切情狀，尤應注意該條所列10款事項以為
      科刑輕重之標準，俾使法院就個案之量刑，能斟酌至當（
      最高法院97年度台非字第216 號判決意旨參照）。而「量
      刑輕重係屬事實審法院得依職權自由裁量之事項，苟已斟
      酌刑法第57條各款所列情狀而未逾越法定刑度，不得遽指
      為違法」（最高法院72年度台上字第6696號判例意旨參照
      ）。本件原判決亦於理由內敘明：「被告為累犯，應加重
      其刑，並審酌被告正值青壯，不思自食其力，竟以攜帶兇
      器之方式竊取供電所用之電纜線，不僅影響臺電公司輸送
      電力功能，且危害社會治安及善良風俗，所為實屬不該，
      惟念及其犯後坦承犯行，尚表悔悟等一切情狀，暨參酌公
      訴檢察官之具體求刑，量處如主文所示之刑（即有期徒刑
      8 月）」（見原判決第3 頁）。按行為人犯罪後之態度不
      同，審酌量刑時自有不同之考量，且量刑輕重係屬事實審
      法院得依職權自由裁量之事項，本案原審已斟酌刑法第57
      條各款所列情狀而未逾越法定刑度，自不得遽指為違法。
      是被告另認原審未適用刑法第16條減輕其刑，量刑過重云
      云，顯無理由。
綜上所述，原判決事實認定、法律適用及其所有進行程序均無何
不當、違法之處，足認被告上訴意旨所指原判決上揭不當或違法
，尚非實在。
四、從而，本件被告所具上訴書狀並未依據卷內既有訴訟資料或
    提出新事實、新證據指出原判決有何不當或違法而為具體指
    摘，顯未敘述具體理由。按之上開規定，上訴人之上訴顯屬
    違背法律上之程式，應由本院依刑事訴訟法第367 條前段、
    第372 條規定，不經言詞辯論逕行判決如主文。
中    華    民    國   100    年    5     月    2     日
                  刑事第十一庭  審判長法  官  翁慶珍
                                      法  官  孫啟強
                                      法  官  石家禎
以上正本證明與原本無異。
不得上訴。
中    華    民    國   100    年    5     月    2     日
                                      書記官  黃月瞳